臺灣高雄地方法院民事判決　　　　　　　 96年度訴字第734號
原　　　告　甲○○
被　　　告　乙○○
　　　　　　國凌五金有限公司
法定代理人　丙○○
上列當事人間請求損害賠償事件，本院於民國96年5 月9 日言詞
辯論終結，判決如下：
    主      文
被告應連帶給付原告新台幣貳拾捌萬伍仟伍佰陸拾元，及自民國
九十五年二月二日起至清償日止，按年息百分之五計算之利息。
原告其餘之訴駁回。
訴訟費用由被告連帶負擔二分之一，餘由原告負擔。
本判決第一項得假執行。
原告其餘假執行之聲請駁回。
    事實及理由
一、本件被告國凌五金有限公司（下稱國凌公司）未於言詞辯論
    期日到場，經核無民事訴訟法第386 條所列各款之情形，爰
    依原告之聲請，准由其一造辯論而為判決。
二、按訴狀送達後，原告不得將原訴變更或追加他訴，但擴張或
    減縮應受判決事項之聲明者，不在此限，民事訴訟法第255
    條第1 項第3 款定有明文。本件原告起訴時，係請求被告給
    付新台幣（下同）612,450 元（見本院96年度雄調字第35號
    卷第3 頁），嗣於本院審理中，減縮為請求被告給付609,45
    0 元（本院卷第38頁），核屬減縮應受判決事項之聲明，核
    無不合，先予敘明。
三、原告主張：被告乙○○受僱於國凌公司，於民國94年3 月16
    日上午8 時許，在國凌公司所有而停放於高雄市鹽埕區○○
    ○路201 號前停車格內車牌號碼YA-4366 號自用小貨車（下
    稱系爭車輛）上，為送貨出車前之暖車後，欲開啟左側車門
    下車之際，原應注意汽車駕駛人停車向外開啟車門時，應注
    意行人、車輛、並讓其先行，且依被告乙○○之智識、能力
    ，又無不能注意之情事，竟疏未注意，貿然開啟左側車門板
    ，適原告騎乘車牌號碼XNZ-980 號重型機車（下稱系爭機車
    ）沿公園二路由西往東方向行駛途經該處，因閃煞不及，而
    撞上被告乙○○所駕駛之前開貨車左側車門，造成人車倒地
    致受有右手撕裂傷併第四指肌腱、神經及血管損傷等傷害。
    被告乙○○上開過失傷害之侵權行為，致原告支出醫藥費用
    新台幣（下同）30,050元、看護費用22, 000 元、就診計程
    車代步費用10,000元、機車修理費用6,400 元，且原告因
    本件車禍受傷致無法工作之損失41,000元，又原告因本件車
    禍受有傷害，開刀2 次、精神上亦痛苦不堪，並請求被告乙
    ○○給付精神慰撫金50萬元。被告乙○○是國凌公司之貨車
    司機，國凌公司自應與被告乙○○負連帶賠償責任等情。爰
    依民法第18 4條第1 項前段、第188 條第1 項、第193 條第
    1 項、第19 5條第1 項前段、第196 條侵權行為之法律關係
    請求被告連帶負損害賠償責任。聲明：(一)被告應連帶給付原
    告612,450 元，及自本起訴狀繕本送達之翌日即95年2 月2
    日起至清償日止，按年息5%計算之利息。(二)願供擔保，請准
    宣告假執行。
四、被告國凌公司雖未於最後言詞辯論期日到場，惟於本院審理
    中陳述時則以：原告請求之賠償金額過高等語資為抗辯，被
    告乙○○則以：原告請求之精神慰撫金過高等語為辯；均聲
    明：原告之訴駁回。
五、兩造不爭執及爭執之事項：
  (一)不爭執事項：
    1.94年3 月16日上午8 時，被告乙○○將車牌號碼YA-4366
      號自用小貨車停放在高雄市鹽埕區○○○路201 號旁，於
      開啟車門下車之際，車門撞擊原告騎乘之車牌號碼XNZ-98
      0 號機車，致原告受有右手撕裂傷併第四指肌腱、神經及
      血管損傷等傷害。
    2.被告是受僱於國凌公司擔任貨車司機。
    3.原告曾對被告乙○○提起過失傷害告訴，經台灣高等法院
      高雄分院（下稱高雄高分院）以95年度交上易字第85號判
      處被告乙○○業務過失傷害罪拘役50日確定（下稱系爭刑
      事案件）。
    4.被告乙○○同意系爭刑事案件認定之車禍事實。
    5.被告乙○○同意原告主張醫療費用30050 元、看護費用22
      000 元、交通費用10000 元、薪資損失41000 元、機車修
      復費用6400元，機車修復部分不折舊。
  (二)爭執之事項：
    1.原告依侵權行為請求損害賠償，金錢以多少為適當？主張
      之精神慰撫金，是否過高？
六、本院判斷意見如下：
  1.按汽車停車開啟車門時，應注意行人、其他車輛，並讓其先
    行，道路交通安全規則第112 條第3 項定有明文，被告乙○
    ○考領有普通貨車駕駛執照，前揭規定自應知悉，且亦為其
    應注意並能注意之義務，詎疏未察看後方有無來車，即貿然
    開啟車門，肇致本件車禍，則被告乙○○駕駛行為顯有過失
    ，灼然至明。又原告確因本件車禍受有右手撕裂傷併第四指
    肌腱、神經及血管損傷之傷害，且此傷害造成原告右手第四
    指部分機能障礙，此有高雄醫學大學附設中和紀念醫院（下
    稱高醫）診斷證明書（下稱診斷證明書、見本院96年度雄調
    字第35號卷第16頁）附卷足憑，為被告所不爭執，堪認被告
    乙○○過失行為與原告所受損害間，具有相當因果關係。又
    被告乙○○因上開車禍事故所涉業務過失傷害罪，並業經高
    雄高分院判處拘役50日確定乙節，亦有高雄高分院95年度交
    上易字第85號刑事判決附卷可憑，且經本院查閱卷附之過失
    傷害案件卷宗影本無訛，而被告對此亦不爭執，自堪信原告
    前開主張為真實。再原告既因被告乙○○之上開過失致其受
    有前開傷害，倘參諸被告乙○○於事發時為國凌公司之僱用
    人，系爭車輛為國凌公司所有乙節以觀，則國凌公司就被告
    乙○○於執行職務時不法侵害他人之權利所造成之損害，自
    應負連帶損害賠償責任，從而，原告依民法第184 條、第
    188 條第1 項之規定主張國凌公司就此應負連帶侵權行為損
    害賠償責任，洵屬有據，應予准許。
  2.再按因故意或過失，不法侵害他人之權利者，負損害賠償責
    任；不法傷害他人之身體或健康者，對於被害人因此喪失或
    減少勞動能力，或增加生活上需要時，應負損害賠償責任；
    不法侵害他人之身體、健康、名譽、自由、信用、隱私、貞
    操，或不法侵害其他人格法益而情節重大者，被害人雖非財
    產上之損害，亦得請求賠償相當之金額；不法毀損他人之物
    者，被害人得請求賠償其物因毀損所減少之價額。民法第
    185 條、第193 條第1 項、第195 條第1 項及第196 條，分
    別著有明文。本件原告所受傷害及系爭機車之損害，既出於
    被告乙○○過失行為所致，揆諸前揭規定，被告對於原告身
    心所受損害及費用支出，自應負擔全部損害賠償責任。
  3.茲就原告請求醫藥費用30,050元、看護費用22,000元、交通
    費用10,000元、機車修理費用6,400 元，薪資損失41,000元
    、非財產上損害500000元，有無理由？分述之。
  醫療費用部分：本件原告因被告乙○○過失行為，致受有前
    開傷害，實際支出醫療費用30,050元等情，為被告所不爭執
    ，復有原告提出高醫、百安堂中醫診所醫療費用收據在卷可
    參，堪可認定。而按原告所受損害既因被告乙○○過失行為
    造成，自得向被告請求。再按保險人依本法規定所為之保險
    給付，視為被保險人損害賠償金額之一部分；被保險人受賠
    償請求時，得扣除之，強制汽車責任保險法第32條定有明文
    。本件原告於事發後，業依強制汽車責任保險法之規定，於
    96年2 月16日請領國泰世紀保險股份有限公司給付之醫療保
    險費23,890元之事實，有原告庭呈匯款入帳之存款明細（見
    本院卷第21-22 頁）在卷足據，則原告所得請求之醫療費，
    扣除上開保險已給付之部分後，尚可請求6,160 元（計算式
    ：00000-00000 ＝6160）。
  看護費用：原告受傷後，自94年3 月16日急診住院起至94年
    3 月21日出院後，復於94年4 月26日第二次住院接受皮瓣重
    建手術至94年4 月30日出院止，住院期間無法自理日常生活
    ，需人全日看護等情，有系爭診斷書在卷可稽，又依高雄市
    醫院看護職業工會認看護費用全日為2000元為適當計，而被
    告乙○○對上開看護期日及看護費用計算復均不爭執，則原
    告主張看護費用22,000元（11日×2000元），洵堪認定。再
    按原告所受損害，既由被告乙○○造成，則其支出看護費用
    ，被告自應負擔損害賠償責任。是原告請求被告連帶給付此
    部分看護費用，即屬有據。
  交通費用部分：原告主張受傷後回診均以計程車代步，合計
    支出車資10,000元，為被告所不爭執，並有系爭診斷書載明
    門診次數21次及搭乘計程車車資收據在卷可佐（附同上雄調
    卷第8- 50-68頁），是原告請求被告連帶給付此部分費用，
    亦屬有據。
  系爭機車修復費用部分：原告主張支出系爭機車修復費用64
    00元，為被告乙○○所不爭執。按原告所受損害，既由被告
    乙○○造成，則其支出此部分機車修復費用部分，被告自應
    負擔連帶損害賠償責任。是原告請求機車修復費用，洵屬有
    據，應予准許。
  薪資損失部分：原告受傷後，自94年3 月16日起至同年5 月
    15日止，2 個月無法工作，所生每月薪資20,500元，合計
    41,000 元 之薪資損失乙節，為被告乙○○所不爭執，復有
    原告員工服務證明書（見雄調卷第48頁）、高醫96年5 月4
    日高醫附行字第960001231 號就原告無法工作時日之回復函
    文在卷可佐，堪認有據。從而，原告請求被告連帶給付薪資
    損失41000 元，即屬有據，應予准許。
  非財產上損害部分：原告主張其因本件車禍受有傷害，致身
    心受創甚鉅，爰請求非財產上損害500000元等情。本院審酌
    原告因本件車禍受有右手撕裂傷併第四指肌腱、神經及血管
    損傷等傷害情節，對日常生活及其工作業務影響非大，惟被
    告迄未與原告達成和解，賠償全部所受精神上之損害，堪認
    原告確受有精神上痛苦。而按原告係汽車業務員，負責汽車
    行銷業務，每月收入20,500元，被告乙○○任職國凌公司擔
    任五金送貨員，月薪27,000至28,000元間，名下無財產乙節
    ，此經兩造分別陳明，並有稅務電子閘門財產所得調件明細
    表等件在卷可參，堪可認定。此外，參酌系爭事故發生後，
    被告乙○○固當場表示願意賠償原告損失，然迄至本院審理
    時，卻尚未與原告達成和解，對本院當庭諭知之庭期日復未
    如期到庭，顯無和解誠意；及被告乙○○就系爭事故之發生
    應負擔全部過失責任等一切情形。本院認為被告連帶賠償原
    告200,000 元之非財產上損害為適當。至原告逾此部分之主
    張，為無理由。
七、綜上，原告依共同侵權行為法律關係，請求被告連帶給付28
    5560元（6160+41000+10000+6400+22000+200000＝285560）
    ，及自95年2 月2 日起至清償日止，按年息百分之5 計算之
    利息，為有理由，應予准許。逾此部分之請求為無理由，應
    予駁回。
八、本件判決所命給付之金額，未逾50萬元，爰依民事訴訟法第
    389 條第1 項第5 款規定，為職權宣告假執行。至原告雖聲
    請就勝訴部分為假執行之宣告等語，惟按原告得請求之金額
    既未逾50萬元，則有關其勝訴部分，所為願供擔保，請准宣
    告假執行之聲明，即無庸參酌，併予敘明。再原告敗訴部分
    ，其假執行之聲請，既失依附，應予駁回。
九、本件因事證已臻明確，兩造其餘攻擊、防禦方法及證據資料
    之主張，核與判決結果不生影響，爰不逐一論駁，併予敘明
    。
十、據上論結：原告之訴一部有理由，一部無理由，依民事訴訟
    法第79條、第85條第2 項、第385 條第1 項前段、第389 條
    第1 項第5 款，判決如主文。
中　　華　　民　　國　　96　　年　　6 　　月　　29　　日
                    民事第五庭  法  官  陳銘珠
以上正本證明與原本無異。
如對本判決上訴，須於判決送達後20日內向本院提出上訴狀，同
時表明上訴理由（原判決所違背之法令及其具體內容或依訴訟資
料可認為原判決有違背法令之具體事實）；如已於本判決宣示後
送達前提起上訴者，應於判決送達後10日內補具上訴理由（均須
按他造當事人之人數附繕本）。
中　　華　　民　　國　　96　　年　　6 　　月　　29　　日
                               書記官  曾瓊玉
